【裁判字號】    94,上訴,1601
【裁判日期】    950103
【裁判案由】    違反毒品危害防制條例
【裁判全文】
臺灣高等法院高雄分院刑事判決        94年度上訴字第1601號
上  訴  人
即  被  告  甲○○
選任辯護人  蘇精哲律師
            徐建光律師
            王建元律師
上列上訴人因違反毒品危害防制條例案件，不服臺灣高雄地方法
院94年度訴字第589 號中華民國94年9月27日第一審判決（起訴
案號：臺灣高雄地方法院檢察署94年度偵字第3574號），提起上
訴，本院判決如下：
     主  文
原判決撤銷。
甲○○販賣第一級毒品，累犯，處有期徒刑拾年陸月，褫奪公權
伍年。第一級毒品海洛因拾肆包（合計驗後淨重拾陸點柒
公克、空包裝重玖點玖公克）及第二級毒品甲基安非他命貳大
包、貳拾玖小包（合計驗後毛重玖拾肆點公克），沒收銷燬之
；標示SOLOPS50之電子磅秤壹台及夾鍊袋貳拾壹大袋，均沒收。
     事  實
一、甲○○於民國（下同）84年間因違反麻醉藥品管理條例案件
    ，經台灣高雄地方法院判處有期徒刑6 年，並經本院駁回上
    訴確定，於88年11月5 日縮短刑期假釋出監，於92年12月27
    日假釋保護管束期滿，未被撤銷假釋而以執行完畢論。甲○
    ○平日即有施用第一級毒品海洛因及第二級毒品甲基安非他
    命之習慣，明知海洛因及甲基安非他命均不得非法持有、販
    賣，因其以從事木工為業，收入不豐，無法支應其施用毒品
    之龐大花費，乃思販賣毒品牟利，以為挹注，而基於販賣第
    一級毒品海洛因及第二級毒品甲基安非他命（起訴書誤載為
    安非他命）之犯意，於94年1 月中旬某日，同時在高雄縣鳳
    山市大東醫院附近，向綽號「清仔」之不詳姓名年籍成年男
    子（下稱「清仔」），以新台幣（下同）25,000元之價格，
    購得甲基安非他命1 批及以170,000 元之價格購得海洛因1
    批後，即以其所有之電子磅秤及夾鍊袋，將上開甲基安非他
    命分裝為29包，及將上開海洛因分裝為34包，並藏放於其位
    於高雄市○○區○○路64號之住處，伺機販賣。嗣於94年2
    月2 日上午11時30分許，經人檢舉為警持搜索票至上開處所
    搜索，在甲○○房間內查獲海洛因34包（淨重36.73 公克、
    空包裝重9.93公克）、甲基安非他命2 大包及29小包（驗前
    毛重94.4公克、驗後毛重94 .3 公克）、電子磅秤1 台及空
    夾鍊袋21大包及與本案無關之行動電話13支、對講機2 台、
    玻璃吸食器32支、吸管10支、瓶子2 個、故障電子磅秤3 台
    及現金43,000元。
二、案經高雄市政府警察局左營分局報請台灣高雄地方法院檢察
    署檢察官偵查起訴。
    理  由
一、訊據上訴人即被告甲○○就在其位於高雄市○○區○○路64
    號之住處，為警查獲其所有之海洛因34包、甲基安非他命2
    大包、29小包、電子磅秤1 台及空夾鍊袋21大包之事實，並
    不否認，惟矢口否認有意圖販賣牟利而購入毒品之犯行，辯
    稱：扣案之毒品都是供伊自己施用，並非用來販賣，因伊毒
    癮很深，「清仔」說一次買多一點較便宜，所以才會購買較
    多量云云。
二、經查：
  (一)本件扣案疑似海洛因之粉末34包，經送法務部調查局檢驗結
    果，確認均含第一級毒品海洛因成分（淨重36.73 公克，空
    包裝重9.93公克），有該局94年4 月8 日調科壹字第220019
    434 號鑑定通知書一份在卷可按。而扣案疑似甲基安非他命
    之晶體經送高雄醫學大學附設中和紀念醫院檢驗結果，確認
    均為甲基安非他命（驗前毛重94.4公克、驗後毛重94.3公克
    ），亦有該院94年3 月29日編號0000-000號檢驗被告1 份附
    卷足稽，足認本件員警於被告住處查獲之毒品確係第一級毒
    品海洛因及第二級毒品甲基安非他命無訛。再被告固於警訊
    中供述其係於93年11月1 日，向「清仔」購買上開海洛因及
    甲基安非他命云云；其於本院審理中，已明確供述：其係於
    94年1 月中旬某日，在高雄縣鳳山市大東醫院附近，向「清
    仔」以25,000元之價格購買甲基安非他命一批，並同時以17
    0,000 元之價格，購得海洛因一批等語（見本院94年12月27
    日審判筆錄），是被告於上開時、地，同時向「清仔」購買
    第一級毒品海洛因及第二級毒品甲基安非他命之事實，應堪
    認定。
  (二)被告固以其有施用海洛因及甲基安非他命之習慣，海洛因係
    摻入香菸吸食，每日施用8 次，總計約施用1.2 克，甲基安
    非他命則係每日施用4 、5 次，總計約施用一錢，是其所購
    入之海洛因及甲基安非他命均係為己施用，並無販賣之意圖
    云云置辯。惟查：被告係以木工為業，為臨時工，經濟來源
    為從事木工所得，有工作才有錢，每個月約4 萬元收入，業
    據其於警詢時供明（見警卷第3 頁），顯見其工作並非持續
    ，收入亦不穩定，且觀諸被告之前案紀錄表，其自58年起至
    80年間，即有多次賭博前科，自81年起亦有違反麻醉藥品管
    理條例、肅清煙毒條例，分別被判處有期徒刑2 年4 月、5
    年6 月、7 月，而入監服刑之紀錄，亦見被告嗜賭成性，亦
    有施用毒品之惡習，而賭博、吸毒之花費甚多，且其又長時
    間在監獄服刑，經濟情況自不可能豐裕，1 個月4 萬元之收
    入，除平常家用之開支，應已無餘裕供其施用毒品，縱非購
    買毒品施用解癮，亦必寅吃卯糧，捉襟見肘，殊不可能僅為
    供自己施用，即囤積如此鉅量之毒品。
  (三)再扣案之電子磅秤固有4 台，惟經原審勘驗結果，其中僅有
    1 台標示SOLOPS50之電子磅秤可使用（見原審卷第61頁）；
    被告亦不否認本件查獲之毒品海洛因及甲基安非他命，係其
    以上開己有之電子磅秤與夾鍊袋予以分裝為小袋（見原審卷
    第132 、134 頁）。而扣案之夾鏈袋高達21大包，以被告施
    用毒品之歷史已久，且據其供稱每日施用海洛因8 次，施用
    甲基安非他命約4 、5 次，對於取用量之經驗應已甚豐富，
    若非為販賣，殊無以電子磅秤秤量之必要。
  (四)正常人之海洛因一般劑量為每4 小時施用5 至10毫克，其最
    低致死劑量（亦即若單次使用超過此劑量即有致命之可能性
    ）為200 毫克，而甲基安非他命之每日正常使用劑量從2.5
    至25毫克之間，其最低致死劑量為1 公克（按1 公克等於1,
    000 毫克），此有行政院衛生署管制藥品管理局93年10月1
    日管檢字第0930009353號函在卷可按。是縱被告確有施用海
    洛因及甲基安非他命之習慣，依上開正常人施用海洛因及甲
    基安非他命之一般劑量（以較高量計算，亦即海洛因如每4
    小時施用10毫克，每日施用60毫克，甲基安非他命則每日施
    用25毫克）而言，本件扣案之海洛因（純質淨重7,960 毫克
    ）可供被告施用4 個多月，扣案安非他命（94,400毫克）則
    可供其施用約10年之久；縱被告辯稱其毒癮很深，耐藥性甚
    高，然以海洛因最低致死劑量200 毫克，甲基安非他命之致
    死劑量為1 公克即1,000 毫克計算，扣案之海洛因足供被告
    施用40天，甲基安非他命足供其施用94天之久，顯已超過一
    般施用毒品者所持有之正常數量。況被告之經濟情況不容其
    囤積如此鉅量之毒品，已如前述，所辯係購入供自己施用云
    云，應不足取。且本案係經人向警方檢舉被告有販賣毒品之
    嫌疑，經警方向檢察官聲請搜索票前往被告住處搜索，果搜
    獲扣案之毒品等物，亦經本院調閱搜索案卷查明。
  (五)綜上所述，被告因長期施用毒品，花費很大，乃意圖販賣毒
    品牟利而購入海洛因及甲基安非他命之罪證已甚明確，其犯
    行洵堪認定。
三、查海洛因與甲基安非他命分別係毒品危害防制條例第2 條第
    2 項第1 、2 款所列之第一、二級毒品。又按該條例所謂販
    賣毒品行為，並不以販入後復行賣出為要件，祇要以營利為
    目的，將毒品販入或賣出，有一於此，其犯罪即為完成，被
    告因長期施用毒品，所費不貲，為圖販賣毒品牟利，而販入
    海洛因及甲基安非他命。核其所為，係犯該條例第4 條第1
    項、第2 項之販賣第一級毒品、第二級毒品罪，公訴人認被
    告係犯該條例第5 條第1 項、第2 項之意圖販賣而持有第一
    級毒品、第二級毒品罪，然本件被告係基於販賣營利之意圖
    而販入毒品，已如前述，非係因意圖販賣以外之原因而持有
    上開毒品，事後始起意販賣之情形，是公訴人依意圖販賣而
    持有第一級毒品、第二級毒品罪起訴，尚有未洽，起訴法條
    應予變更。又被告為販賣購入毒品後之持有行為，為販賣之
    行為所吸收，應不另論以持有毒品罪，又被告係同時向同一
    綽號「清仔」者購入海洛因及甲基安非他命，為想像競合犯
    ，應從一重之販賣第一級毒品罪處斷。被告於84年間因違反
    麻醉藥品管理條例案件，經原審法院判處有期徒刑6 年，並
    經本院駁回上訴確定，於88年11月5 日縮短刑期假釋出監，
    於92年12月27日假釋保護管束期滿，未被撤銷假釋而以執行
    完畢論，有臺灣高等法院被告前案紀錄表1 份附卷可稽，其
    5 年內再犯有期徒刑以上之罪，為累犯，應依刑法第47條之
    規定加重其刑，惟就本刑為死刑及無期徒刑部分不得加重，
    又被告為挹注其長期施用毒品之龐大花費，遂思販賣毒品牟
    利，惟其購入後尚未賣出，即被查獲，犯罪情節顯可憫恕，
    即科以最輕之刑，仍嫌過重，爰依刑法第59條規定減輕其刑
    ，並先加後減之。
四、原審予以論罪科刑，固非無見；然被告係犯販賣第一級毒品
    、第二級毒品罪，原審依意圖販賣而持第一級毒品、第二級
    毒品罪論處，自有未洽。被告上訴否認，有販賣毒品之意圖
    ，應僅構成施用毒品罪，雖無理由，惟原判決既有可議，即
    屬無可維持，應由本院將原判決撤銷。審酌被告為圖販賣而
    購入大量海洛因及甲基安非他命，若流入市面，對社會治安
    之危害甚鉅，且戕害他人身心健康，惟尚未賣出，即被查獲
    ，犯後飾詞卸責，顯無悔意等情狀，爰予科處有期徒刑拾年
    陸月，又依其犯罪性質，認有褫奪公權之必要，爰併宣告褫
    奪公權5 年。扣案之海洛因34包（驗後淨重36.73 公克、空
    包裝重9.93公克且殘留海洛因已無從分析剝離）及甲基安非
    他命（驗後毛重94.3公克），係屬毒品，應依毒品危害防制
    條例第18條第1 項前段之規定，沒收銷燬之（至鑑驗中所耗
    損之毒品，既已滅失，爰不再諭知沒收銷燬）；扣案標示
    SOLOPS50之電子磅秤1 台及夾鍊袋21大袋，均為被告所有，
    業據其供承在卷，並均係供被告販賣第一、二級毒品犯罪所
    用之物，均應依毒品危害防制條例第19條第1 項前段之規定
    沒收之。另公訴人請予沒收之扣案玻璃吸食器32支、吸管10
    支、瓶子2 個、故障電子磅秤3 台、行動電話13支中之11
    支及現金43,000元中之13,000元，被告雖坦承係其所有，然
    此或係被告施用毒品所用之物，或難認與被告之本案犯行有
    涉，自無從為沒收之諭知；另扣案對講機2 台、另2 支行動
    電話及現金30,000元，分別為被告之親友所有，為被告供述
    甚明，既非被告所有之物，又與其上開犯行無關，亦不得宣
    告沒收，併予敘明。
據上論斷，應依刑事訴訟法第369 條第1 項前段、第364 條、第
299 條第1 項前段、第300 條，毒品危害防制條例第4 條第1 項
、第2 項、第18條第1 項前段、第19條第1 項前段，刑法第11條
前段，第55條、第47條、第59條、第37條第2項，判決如主文。
本案經檢察官許月雲到庭執行職務。
中    華    民    國    95    年    1     月     3    日
                  刑事第四庭    審判長法  官  蕭權閔
                                      法  官  林水城
                                      法  官  陳吉雄
以上正本證明與原本無異。
如不服本判決應於收受本判決後10日內向本院提出上訴書狀，其
未述上訴理由者，並得於提起上訴後10日內向本院補提理由書
狀（均須按他造當事人之人數附繕本)「 切勿逕送上級法院」。
中    華    民    國    95    年    1     月    4     日
                                書   記   官  梁美姿
附錄本判決論罪之法條：
毒品危害防制條例第4條第1項、第2項
製造、運輸、販賣第一級毒品者，處死刑或無期徒刑；處無期徒
刑者，得併科新臺幣1 千萬元以下罰金。
製造、運輸、販賣第二級毒品者，處無期徒刑或7 年以上有期徒
刑，得併科新臺幣7 百萬元以下罰金。
                                                    ＡＦ


司法院資訊處製作；財團法人民間司法改革基金會備份。
